臺灣高雄地方法院刑事裁定　　　　　　　96年度聲判字第65號
聲　請　人
即　告訴人　甲○○
代　理　人　曾柏暠律師
被　　　告　丙○○
　　　　　　乙○○
上列聲請人因告訴上列被告等竊盜等案件，不服臺灣高等法院高
雄分院檢察署檢察長於民國96年7 月27日駁回聲請再議之處分（
96年度上聲議字第985 號），聲請交付審判，本院裁定如下：
    主  文
聲請駁回。
    理  由
一、交付審判意旨略以：（一）系爭建物為被告丙○○、聲請人
    及案外人王謝素娥3 人所共有，僅協議暫時分管而已，待分
    管結束，該建物內之結構或設備，仍須維持其原應有之功用
    ，始能保持該建物之原來功用及價值，如擅自加以拆除，仍
    應係毀損他人之建物，被告丙○○、乙○○2 人未經其他共
    有人之同意竟擅自將其分管中之廁所、浴室、廚台及上2 樓
    樓梯間部分加以拆除，應屬毀損他人之建物。（二）聲請人
    所有之割路機變速係置於上開系爭建物之1 樓前，並非廢棄
    物，證人賴永麟、楊明旺所為之證稱：是隔壁洗車廠的人告
    知該變速器已廢棄，可直接清理掉，渠等為了修繕之便，所
    以將變速器以廢鐵變賣得款等語，並非事實，況隔壁洗車廠
    之人究係何人？賴永麟、楊明旺變賣所得款項去向為何？均
    未調查等語。
二、按告訴人不服上級法院檢察署檢察長或檢察總長認再議為無
    理由而駁回之處分者，得於接受處分書後10日內委任律師提
    出理由狀，向該管第一審法院聲請交付審判。法院認為交付
    審判之聲請不合法或無理由者，應駁回之。刑事訴訟法第25
    8 條之1 、第258 條之3 第2 項前段分別定有明文。經查，
    本件聲請人以被告等涉犯竊盜及毀損等罪，向臺灣高雄地方
    法院檢察署檢察官提出告訴，經該檢察署檢察官以96年偵字
    第17978 號案件為不起訴處分後，聲請人不服聲請再議，亦
    經臺灣高等法院高雄分院檢察署檢察長於96年7 月27日以再
    議為無理由而駁回再議。前開駁回再議處分書於96年8 月1
    日送達聲請人，聲請人於同年月6 日委任律師向本院聲請交
    付審判等情，有前揭不起訴處分書、處分書、送達回證及蓋
    有收狀日期為96年8 月6 日戳記之刑事聲請交付審判狀各1
    件在卷可稽，足認聲請人係於法定期間內聲請交付審判且合
    於法定程式，先予敘明。
三、次按刑事訴訟法第258 條之1 規定告訴人得向法院聲請交付
    審判，核其立法意旨，係法律對於「檢察官不起訴或緩起訴
    裁量權」制衡之外部監督機制，此時，法院之職責僅在就檢
    察官所為不起訴或緩起訴之處分是否正確加以審查，藉以防
    止檢察機關濫權。依此立法精神，同法第258 條之3 第3 項
    規定：「法院就交付審判之聲請為裁定前，得為必要之調查
    。」，其所謂「得為必要之調查」，係指調查證據之範圍應
    以偵查中曾顯現者為限，不可就新提出之證據再為調查，亦
    不可蒐集偵查卷宗以外之證據，否則將與刑事訴訟法第260
    條之再行起訴規定混淆不清（臺灣高等法院91年4 月25日刑
    庭會議法律問題研討意見參照），據此，司法院於92年8 月
    27日修正發布之現行「法院辦理刑事訴訟案件應行注意事項
    」第134 點中段即增訂為：「法院於審查交付審判之聲請有
    無理由時，得為必要之調查，惟其調查範圍，應以偵查中曾
    發現之證據為限，不可就聲請人新提出之證據再為調查，亦
    不可蒐集偵查卷以外之證據。」。又法院於審查交付審判之
    聲請有無理由時，除認為告訴人所指摘不利被告之事證未經
    檢察機關詳為調查或斟酌，或不起訴處分書所載理由違背經
    驗法則、論理法則或其他證據法則者外，不宜率予交付審判
    （法院辦理刑事訴訟案件應行注意事項第118 項參照）。至
    上開所謂告訴人所指摘不利被告之事證未經檢察機關詳為調
    查，係指告訴人所提出請求調查之證據，檢察官未予調查，
    且若經調查，即足以動搖原偵查檢察官事實之認定及處分之
    決定，倘調查結果，尚不足以動搖原事實之認定及處分之決
    定者，仍不能率予交付審判，先予敘明。
四、經查：
(一)原偵查之臺灣高雄地方法院檢察署檢察官偵查結果，認為：
 1、被告2 人涉嫌毀損建築物犯行部分：該建物係由被告乙○○
    、告訴人甲○○之妻賴澄枝及案外人王謝素娥等人提供土地
    ，由告訴人、被告乙○○、案外人王謝素娥起造完成等情，
    業據告訴人供承在卷，亦為被告2 人所承認，並有土地登記
    第二類謄本在卷可憑；又該建物自61年起造後，至今均未整
    修維護，致牆、樑柱、樓梯之支撐結構，水泥均已剝落，鋼
    筋且嚴重外露，此有被告提供之修繕前相片4 張可證；另經
    檢察官至現場履勘，發現被告乙○○確有拆除2 樓之廁所、
    廚台及將上2 樓頂之樓梯，由東西向改為南北向，此有該署
    勘驗筆錄、協定書1 份及相片5 張在卷可佐，參照告訴人與
    被告2 人於68年12月1 日訂立協定書，約定各自可使用之範
    圍，告訴人指訴被告2 人拆除廁所、廚台部分係由被告丙○
    ○分得，此有協定書及所附之分界線分配簡略圖1 紙可稽，
    故依告訴人與被告2 人所約定之使用範圍觀之，被告乙○○
    對於被拆除之2 樓廁所及廚台部分應有獨自使用權限甚明。
    況被告乙○○僱用工人將2 樓廁所、廚台拆除後改成房間，
    重新上漆，此與修繕前相較，自屬較為美觀，並無減損或致
    該建築物不堪使用之程度；至上2 樓頂之樓梯由東西向改為
    南北向，雖有將舊有設施拆除，惟新設之樓梯對於建築物之
    空間利用顯有提昇，對於整體建築物之使用，自屬有利，故
    堪認被告乙○○、被告丙○○遂行修繕拆毀樓梯之行為，並
    未使建物致令不堪使用之程度，被告2 人係因上開建築物老
    舊而進行修繕，渠等所為係增加建物使用效能之舉。本件實
    無積極證據證明被告2 人涉有毀損建物致令不堪使用程度，
    而令告訴人受有損害，被告2 人此部分罪嫌尚屬不足。
 2、被告乙○○涉嫌竊盜犯行部分：告訴人所有之割路機變速器
    係置於上開建築物之1 樓前，而遭修繕之工人即賴永麟、楊
    明旺以廢鐵處理變賣等情，業據證人賴永麟、楊明旺2 人到
    庭證述明確；且證人賴永麟、楊明旺均證稱：是隔壁洗車廠
    的人告知該變速器已廢棄，可直接清理掉，渠等為了建物修
    繕之便，所以將該變速器以廢鐵變賣得款等語，故堪認該變
    速器既非被告乙○○所取走，亦非被告乙○○教唆竊取變賣
    。此外，復查無其他積極證據足認被告乙○○涉有竊盜犯行
    ，自難僅憑告訴人單一指訴，即認被告有為竊盜犯行，應認
    被告乙○○此部分罪嫌亦有不足。
 3、被告2 人所涉毀損建築物及竊盜等犯行，均屬罪嫌不足而依
    刑事訴訟法第252 條第10項為不起訴之處分。
(二)告訴人聲請再議經臺灣高等法院高雄分院檢察署檢察長認為
    ：
 1、刑法第353 條第1 項之毀損他人建築物罪，以有毀損他人建
    築物之故意為前提。本件被告2 人僱工改良之建物既在其分
    管之範圍內，且其目的又係在增加系爭建物之使用效能，並
    無減損或致系爭建物不堪使用之程度，則被告2 人並無毀損
    他人建築物之故意，其所為與毀損他人之建築物之構成要件
    不符，甚為明確。原檢察官未傳訊另1 共有人王謝素娥，對
    於判斷結果並無影響。
 2、被告乙○○於修繕工人賴永麟、楊明旺2 人施工時並不在場
    ，且聲請人所有之割路機變速器確係賴永麟、楊明旺2 人所
    變賣，非被告乙○○所教唆等情，原檢察官已調查說明甚詳
    。而被告乙○○既無教唆竊盜之情事，則聲請人以原檢察官
    未追究賴永麟、楊明旺之刑責為由，指摘原檢察官就被告乙
    ○○涉嫌竊盜部分所為不起訴處分不當，核非可採。
 3、是本件再議為無理由，依刑事訴訟法第258 條前段為駁回之
    處分。
(三)本件聲請人雖以前揭情詞聲請交付審判，惟查，聲請人前開
    聲請交付審判之理由，業經前開不起訴處分書及駁回再議處
    分書詳細論列說明，且檢察官為不起訴處分之理由及臺灣高
    等法院高雄分院檢察署處分書駁回聲請人再議之理由，亦無
    任何違背經驗法則、論理法則或其他證據法則之情事。聲請
    人雖又以被告2 人未經其他共有人之同意，竟擅自將其分管
    中之廁所、浴室、廚台及上2 樓樓梯間部分加以拆除為由，
    認渠等所為應屬毀損他人之建物之犯行云云，惟縱令被告2
    人就上開分管部分進行拆除改建行為未經其他共同人之同意
    ，其所為非但不致減少該系爭建物一部或全部效用，反而增
    加該系爭建物之使用價值，自難認定被告2 人有何毀損他人
    建築物之犯意及客觀事實，確無疑義，被告2 人所為自與刑
    法第353 條毀損他人建築物之構成要件有間。另被告乙○○
    於修繕工人賴永麟、楊明旺2 人施工時並不在場，且聲請人
    所有之割路機變速器確係賴永麟、楊明旺2 人所變賣，非被
    告乙○○所教唆等情，原檢察官已調查說明甚詳，則證人所
    稱之隔壁洗車廠之人究係何人？變賣所得款項去向為何？凡
    此各節縱加以調查，仍與被告乙○○是否涉及竊盜犯行無涉
    ，其結果仍不足以動搖原事實之認定及處分之決定，是原偵
    查檢察官就此部分未予繼續追查，亦無任何違誤之處。
五、綜上所述，觀諸卷存偵查中顯現之證據，本件聲請人指訴被
    告2 人所涉犯罪事實，要因不能證明被告2 人確有該等犯行
    ，原偵查、再議機關依偵查所得證據，認定本案應依刑事訴
    訟法第252 條第10款規定，先後為不起訴及再議駁回之處分
    ，經核均無不合。聲請人猶執前詞，任意指摘不起訴及駁回
    再議等處分為不當，據此聲請交付審判，洵非有據。從而，
    本件聲請為無理由，應予駁回。
六、據上論斷，應依刑事訴訟法第258 條之3 第2 項前段，裁定
    如主文。
中　　華　　民　　國　　96　　年　　12　　月　　28　　日
                  刑事第十一庭  審判長法　官  施柏宏
                                      法  官  黃繼瑜
                                      法  官  林書慧
以上正本證明與原本無異。
如不服本裁定，應於收受送達後5 日內向本院提出抗告狀。
中　　華　　民　　國　　96　　年　　12　　月　　31　　日
                                      書記官  鍾錦祥
